臺灣新北地方法院行政訴訟判決
                                      110年度交字第844號

原      告  陳韋豪

訴訟代理人  陳天賜
被      告  新北市政府交通事件裁決處
                    設新北市○○區○○路○段000號0樓
代  表  人  李忠台（處長）
                    住同上
訴訟代理人  黃曉妍  律師 
複代理人    高宏文  律師
被      告  臺北市政府警察局大同分局交通分隊
                    設臺北市○○區○○街00號0樓之0
代  表  人  蔡育佳  住同上
上列當事人間因交通裁決事件，原告不服被告新北市政府交通事
件裁決處民國110年12月8日新北裁催字第48-A00000000號裁決，
向本院提起行政訴訟，本院判決如下：
    主  文
一、原告之訴駁回。
二、訴訟費用新臺幣參佰元由原告負擔。
    事實及理由
壹、程序方面：
一、原告不服被告新北市政府交通事件裁決處（下稱被告裁決處
    ）所為道路交通管理處罰條例第8條的裁決而提起撤銷訴訟
    ，依行政訴訟法第237條之1，應適用交通裁決事件訴訟程序
    。
二、依行政訴訟法第49條第2項第4款規定：「行政訴訟應以律師
    為訴訟代理人。非律師具有下列情形之一者，亦得為訴訟代
    理人：四、交通裁決事件，原告為自然人時，其配偶、三親
    等內之血親或二親等內之姻親；原告為法人或非法人團體時
    ，其所屬人員辦理與訴訟事件相關業務。」，本件原告委任
    其父親陳天賜為訴訟代理人，此有行政訴訟委任狀、身分證
    影本在卷可稽（見本院卷第255、257頁），符合上開規定，
    准為原告之訴訟代理人。
貳、實體方面：
一、爭訟概要：緣原告於民國110年10月28日12時38分許，駕駛
    車牌號碼000-000號普通重型機車（下稱系爭機車）而行經
    臺北市南京西路與承德路二段口時，因有「駕駛人變換車道
    時未顯示方向燈」之違規事實，由民眾於110年10月29日檢
    具違規影片向警察機關提出檢舉，經臺北市政府警察局大同
    分局檢視違規影片後認違規事證明確，於110年11月8日填製
    北市警交大字第A00000000號舉發違反道路交通管理事件通
    知單予以舉發，記載應到案日期為110年12月23日前，並於1
    10年11月8日移送被告裁決處處理。原告於110年11月11日提
    出違規申訴（自承其為本件駕駛人），嗣經被告裁決處調查
    認定原告有「汽車駕駛人未依規定使用方向燈」之違規事實
    ，乃依道路交通管理處罰條例第42條及違反道路交通管理事
    件統一裁罰基準表之規定，以110年12月8日新北裁催字第48
    -A00000000號違反道路交通管理事件裁決書（下稱原處分）
    ，裁處原告罰鍰新臺幣（下同）1,200元。原告不服，遂提
    起本件行政訴訟。
二、原告起訴主張及聲明：
㈠、主張要旨：
⑴、紅燈機車鑽車至機車停車區行為（鑽車缝），非屬超車行為
    （鑽車縫行為無罰則），罰單照片一、二可由機車切入角度
    、汽車畫面一致，看出車輛已靜止等紅燈，應屬鑽車縫行為
    。
⑵、機車待轉是否要打方向燈。交通法規並未強制規定騎到待轉
    區要打方向燈，機車只要騎到待轉區減速慢行即可，除非是
    「變換車道」才要打方向燈。
⑶、鑽車縫行為是否要打方向燈。依罰單照片可看出原告行駛趨
    中線位子，前右兩邊車輛已靜止停紅燈，原告從中線切入至
    偏右方機車停車區（習慣上會往右邊靠，讓後方機車可以往
    前進機車停車區），進入機車停車區後並無切換車道之說實
    屬鑽車縫行為，亦無妨礙兩車道上車輛之進行。紅燈鑽車縫
    行為已是大台北地區居民騎車習慣，開罰恐有違人民對道路
    管理的信賴。
⑷、這是兩線道，他摩托車舉發影像，前面兩輛車是靜止狀態，
    所以因為他也怕後面的車子，如果沒有越線，他怕有壅塞現
    象，昨天我聽他講，後面有救護車的聲音，所以他趕快騎到
    前面去，他停在停車格，他也不知道什麼因素就被罰。如果
    這個情形在這幾秒內，不可能打方向燈，包括交通警察用這
    種方式停也沒有在打方向燈，兩線道而已，也沒有越線沒有
    聽到，台灣人的習慣沒有在打方向燈。
㈡、聲明：⑴原處分撤銷。⑵訴訟費用由被告負擔。
三、被告裁決處答辯及聲明：
㈠、答辯要旨：
⑴、依檢舉影像(附件一「000000000000000000000.mp4」00:00:0
    0~00:00:07、被證6)所示，於影片00:00:02至00:00:03處，
    原告騎乘機車於最內側車道，於00:00:04處時，跨越車道線
    ，向右騎乘至中間車道後進入機車停等格，行為自屬「變換
    車道」，且於變換車道過程中，並未見系爭機車右側方向燈
    亮起，核其行為已違反安全規則所訂之變換車道應使用方向
    燈之規範，屬於處罰條例第42條所稱之未依規定使用燈光，
    違規事實確實存在，被告據以裁罰應無違誤，上述事實亦有
    員警答辯書及影像截圖(被證6)在卷可稽。
⑵、原告固以:「…若停等黃燈時鑽到機車停車區需打向燈，全台
    機車沒人會打燈..」等語置辯，按最高行政法院92年度判字
    第275號判決略以：「行政行為，非有正當理由，不得為差
    別待遇，行政程序法第6條定有明文，此即行政法上之平等
    原則。然行政機關若怠於行使權限，致使人民因個案違法狀
    態未排除而獲得利益時，該利益並非法律所應保護之利益，
    因此其他人民不能要求行政機關比照該違法案例授予利益，
    亦即人民不得主張『不法之平等』。」倘若原告於駕駛過程中
    有其他人違規，亦可循相關管道檢舉之，而非以他人亦違規
    作為解免自己裁罰責任之理由，故原告主張撤銷之理由並無
    可取，處分應予維持。
⑶、原告既為合法考領機車駕駛執照之人，有機車車籍查詢資料
    及駕駛人基本資料（被證7）為憑，其對上述規定應知之甚
    詳，並應確實遵守。是原告前揭所述，無非單方所執之詞，
    委無足取。
㈡、聲明：⑴原告之訴駁回。⑵訴訟費用由原告負擔。
四、爭點：
㈠、原告怕有壅塞及後面有救護車聲音，於已靜止等紅燈車輛間
    鑽車缝至機車停等區非屬超車行為而無罰則，進入停等區並
    無變換車道，未妨礙兩車道上車輛之進行，亦無強制規定要
    打方向燈，是否有理可採？
㈡、紅燈鑽車縫行為是大台北地區居民騎車習慣，開罰有違人民
    對道路管理的信賴，交通警察用這種方式停也沒有在打方向
    燈，是否得作為撤銷原處分之依據？
五、本院的判斷：
㈠、前提事實：爭訟概要欄所載之事實，除上開爭點外，其餘事
    實業據原告於起訴狀所不爭執，並有民眾檢舉明細、北市警
    交字第A00000000號舉發違反道路交通管理事件通知單及合
    法送達證明、原告之申訴書、臺北市政府警察局大同分局11
    0年11月22日北市警同分交字第1103038214號函、新北裁催
    字第48-A00000000號違反道路交通管理事件裁決書及合法送
    達證書、臺北市政府警察局大同分局111年1月4日北市警同
    分交字第1113010080號函、警員報告表、違規擷取照片、機
    車車籍查詢資料及駕駛人基本資料、採證光碟（見本院卷第
    185頁至第215頁）足資佐證，自堪認定。
㈡、本件應適用之相關法令：
⑴、道路交通安全規則第2條第1項第1款：「本規則用詞，定義如
    下：一、汽車：指在道路上不依軌道或電力架線而以原動機
    行駛之車輛（包括機車）。」。
⑵、道路交通安全規則第91條第1項第6款：「行車遇有轉向、減
    速暫停、讓車、倒車、變換車道等情況時所用之燈光及駕駛
    人之手勢，應依下列規定：六、變換車道時，應先顯示欲變
    換車道方向之燈光或手勢。」。
⑶、道路交通安全規則第109條第2項第2款：「汽車駕駛人，應依
    下列規定使用方向燈：二、左（右）轉彎時，應先顯示車輛
    前後之左（右）邊方向燈光；變換車道時，應先顯示欲變換
    車道方向之燈光，並應顯示至完成轉彎或變換車道之行為。
    」。
⑷、道路交通標誌標線號誌設置規則第174條之2：「機慢車停等
    區線，用以指示大型重型機車以外之機車駕駛人、慢車駕駛
    人於紅燈亮時行駛停等之範圍，其他車種不得在停等區內停
    留。本標線視需要設置於行車速限每小時六十公里以下之道
    路，且設有行車管制號誌路口之停止線後方。但禁行機車或
    紅燈允許右轉車道不得繪設。機慢車停等區線，線型為白色
    長方形，橫向（前後）線寬二十公分，縱向（二側）線寬十
    或十五公分，縱深長度為二點五公尺至六公尺，並視需要於
    機慢車停等區內繪設機車及慢車圖案或白色標字，停等區內
    得繪設縮小型指向線。機慢車停等區部分橫向標線與縱向標
    線得與鄰近實線共用。」。
⑸、道路交通標誌標線號誌設置規則第182條：「車道線，用以劃
    分各線車道，指示車輛駕駛人循車道行駛。本標線為白虛線
    ，線段長四公尺，間距六公尺，線寬一○公分。」。
⑹、道路交通管理處罰條例第3條第8款：「本條例用詞，定義如
    下：八、車輛：指非依軌道電力架設，而以原動機行駛之汽
    車（包括機車）、慢車及其他行駛於道路之動力車輛。」。
⑺、道路交通管理處罰條例第7條之1：「對於違反本條例之行為
    者，民眾得敘明違規事實或檢具違規證據資料，向公路主管
    或警察機關檢舉，經查證屬實者，應即舉發。但行為終了日
    起逾七日之檢舉，不予舉發。」。
⑻、道路交通管理處罰條例第42條：「汽車駕駛人，不依規定使
    用燈光者，處新臺幣一千二百元以上三千六百元以下罰鍰。
    」。
⑼、按「本細則依道路交通管理處罰條例第九十二條第四項規定
    訂定之。」、「處理違反道路交通管理事件之程序及統一裁
    罰基準，依本細則之規定辦理。前項統一裁罰基準，如附件
    違反道路交通管理事件統一裁罰基準表。」，違反道路交通
    管理事件統一裁罰基準及處理細則第1條、第2條第1項、第2
    項分別亦有明定，是違反道路交通管理事件統一裁罰基準及
    處理細則即係基於法律之授權所訂定，而該處理違反道路交
    通管理事件之統一裁罰基準（即「違反道路交通管理事件統
    一裁罰基準表」）已考量「違反事件」、「法條依據」、「
    法定罰鍰額度或其他處罰」、「違規車種類別或違規情節」
    、「期限內繳納或到案聽候裁決者」、「逾越應到案期限30
    日內，繳納罰鍰或到案聽候裁決者」、「逾越應到案期限30
    日以上60日以內，繳納罰鍰或到案聽候裁決者」、「逾越應
    到案期限60日以上，繳納罰鍰或逕行裁決處罰者」等因素，
    作為裁量之標準，並未違反授權之目的及裁量權之本質，是
    其不僅直接對外發生效力，且被告亦應受其拘束而適用之。
㈢、原告之行政訴訟意旨略以：「原告怕有壅塞及後面有救護車
    聲音，於已靜止等紅燈車輛間鑽車缝至機車停等區非屬超車
    行為而無罰則，進入停等區並無變換車道，未妨礙兩車道上
    車輛之進行，亦無強制規定要打方向燈；紅燈鑽車縫行為是
    大台北地區居民騎車習慣，開罰有違人民對道路管理的信賴
    ，交通警察用這種方式停也沒有在打方向燈。」等語置辯。
    惟查：
⑴、依前揭採證光碟，經本院當庭勘驗之結果：「一、110年10月
    28日下午12時38分02秒，原告所騎乘的機車行駛在內側車道
    ，離中間分隔線約差不多不到一公尺的距離。二、110年10
    月28日下午12時38分06秒，原告所騎乘的機車騎至分隔線往
    中間車道停車格的位置。三、110年10月28日下午12時38分0
    7秒，原告所騎乘的機車就往右切至斑馬線前的機車停等紅
    燈位置。四、110年10月28日下午12時38分09秒，原告所騎
    乘的機車就停置在斑馬線前的機車停等紅燈格子內，機車的
    位置有稍微偏向右斜方方向等停紅燈。從02-09秒之間，原
    告所騎乘的機車，均未出現有打方向燈的情形。」（見本院
    卷第261頁），復依前揭違規擷取照片所示（見本院卷第207
    、209頁）原告駕駛系爭機車沿內側車道向右變換至中線車
    道前方之機車停等區之過程，確實未依規定使用右邊方向燈
    及手勢，又該處機車停等區劃設於中線車道內，且左側縱向
    標線亦未與車道線共線，則車輛於內側車道行駛跨越車道線
    而進入中線車道，並接續行駛跨越機車停等區之左側縱向標
    線，即屬變換車道之行車路徑，自仍應依前揭規定使用右邊
    方向燈，以明確警示周遭車輛其所欲變換車道之路徑，用期
    維護道路通行之交通秩序，而不得僅以周遭部分車輛停駛（
    當時後方之行車紀錄器車輛明顯處於跟隨系爭機車之移動狀
    態）或有救護車聲音（現場車輛尚未見有避讓跡象），即據
    以解免應依規定使用方向燈之行政法上義務，殆無疑義。準
    此，本件原告於上開時、地，駕駛系爭機車，既沿內側車道
    跨越車道線而變換至中線車道，嗣進入機車停等區內停駛，
    而於過程中並未依前揭規定使用右邊方向燈及手勢，即屬構
    成「汽車駕駛人未依規定使用方向燈」之違規事實無訛，則
    被告裁決處據之乃以原處分裁罰原告，於法洵屬有據，原告
    前揭主張顯不可採。
⑵、按憲法之平等原則要求行政機關對於事物本質上相同之事件
    作相同處理，乃形成行政自我拘束，惟憲法之平等原則係指
    合法之平等，不包含違法之平等（參照前最高行政法院93年
    判字第1392號判例）；行政行為，非有正當理由，不得為差
    別待遇，行政程序法第六條定有明文，此即行政法上之平等
    原則。然行政機關若怠於行使權限，致使人民因個案違法狀
    態未排除而獲得利益時，該利益並非法律所應保護之利益，
    因此其他人民不能要求行政機關比照該違法案例授予利益，
    亦即人民不得主張「不法之平等」（參照最高行政法院92年
    度判字第275號判決）。查原告所指大臺北騎士及交通警察
    均以相同方式未使用方向燈鑽車縫進入機車停等區，其無非
    係主張「不法之平等」，當無解於其因本件違規事實而應負
    之罰責，是以原告上述主張顯屬無據，至於原告如眼見其他
    騎士或交通警察確有相同違規行為，亦可檢具相關證據資料
    ，向管轄機關提出檢舉，附此敘明。
⑶、原告既為考領有合法駕駛執照之人，有機車車籍查詢資料及
    駕駛人基本資料（見本院卷第211、213頁）為憑，其對上述
    規定應知之甚詳，並應確實遵守。是原告前揭所述，無非單
    方所執之詞，委無足取。綜上所述，被告裁決處依法裁處，
    應無違誤。原告之訴為無理由。
㈣、原告起訴將臺北市政府警察局大同分局交通分隊同列為被告
    機關，並不具被告之當事人資格，為無權利保護之必要：
⑴、按行政訴訟法第107條第1項各款係屬廣義之訴的利益要件，
    由於各款具有公益性，應由法院依職權調查，如有欠缺或命
    補正而不能補正者，法院應以裁定駁回之。至於欠缺當事人
    適格、權益保護必要之要件，屬於狹義的「訴的利益」之欠
    缺，此等要件是否欠缺，常須審酌當事人之實體上法律關係
    始能判斷，自以判決方式為之，較能對當事人之訴訟程序權
    為周全之保障。本院69年4月30日庭長評事聯席會議關於此
    部分決議應予維持。行政訴訟法第107條第2項所定：「撤銷
    訴訟，原告於訴訟誤列被告機關者，準用第1項之規定。」
    係法律就特殊情形所作之例外規定，由此可知同條第1項第1
    0款所定「不備其他要件」並非當然包含當事人適格、權益
    保護必要要件之欠缺，併此指明（最高行政法院90年6月份
    庭長法官聯席會議決議參照）。是除行政訴訟法第107條第2
    項所定被告不適格之情形外，於原告不適格或其餘被告不適
    格之情形，法院無庸命補正，應以判決駁回之。上開規定，
    依行政訴訟法第237條之9第1項、第236條規定，於交通裁決
    事件訴訟程序亦有適用。復按受處分人不服公路主管機關或
    警察機關處罰之裁決者，應以原處分機關為被告，逕向管轄
    之地方法院行政訴訟庭提起訴訟；其中撤銷訴訟之提起，應
    於裁決書送達後30日之不變期間內為之；交通裁決事件訴訟
    之提起，應以原處分機關為被告，逕向管轄之地方法院行政
    訴訟庭為之，道路交通管理處罰條例第87條、行政訴訟法第
    237條之3第1項分別定有明文。
⑵、查原告起訴時原以臺北市政府警察局大同分局交通分隊為被
    告，而訴訟標的則係不服北市警交大字第A00000000號舉發
    違反道路交通管理事件通知單，此有原告行政訴訟起訴狀在
    卷可稽（見本院卷第12頁），嗣其補正後以新北市政府交通
    事件裁決處、臺北市政府警察局大同分局交通分隊並列為共
    同被告，而訴訟標的則係不服被告裁決處所為之原處分，亦
    有原告行政訴訟補充狀在卷可稽（見本院卷第51頁），顯見
    原告執意以臺北市政府警察局大同分局交通分隊同列為被告
    ，然該交通分隊並非原處分機關，欠缺訴訟當事人適格之權
    利保護要件，無訴訟實施權能，難認為合法，自屬程序違法
    ，而應以判決駁回之。
六、本件判決基礎已經明確，兩造其餘的攻擊防禦方法及訴訟資
    料經本院斟酌後，核與判決結果不生影響，無一一論述之必
    要，一併說明。
七、結論：原處分並無違誤，原告訴請撤銷為無理由，應予駁回
    。本件第一審裁判費為300元，所以確定第一審訴訟費用額
    為300元，由原告負擔。
八、依行政訴訟法第195條第1項後段、第236條、第98條第1項前
    段、第237條之8第1項、第237條之9第1項，判決如主文。
中　　華　　民　　國　　111 　年　　4 　　月　　20　　日
                  行政訴訟庭  法  官  陳伯厚
一、上為正本係照原本作成。
二、如不服本判決，應於判決送達後20日內，向本院提出上訴狀
    ，上訴狀並應記載上訴理由，表明關於原判決所違背之法令
    及其具體內容或依訴訟資料可認為原判決有違背法令之具體
    事實，並繳納上訴費新臺幣750元。其未表明上訴理由者，
    應於提出上訴後20日內向本院補提理由書（上訴狀及上訴理
    由書均須按他造人數附繕本），如逾期未提出上訴理由書者
    ，本院毋庸再命補正，由本院逕以裁定駁回上訴。
                              書記官  陳柔吟
中　　華　　民　　國　　111 　年　　4 　　月　　21　　日